【裁判字號】    97,台上,5967
【裁判日期】    971121
【裁判案由】    違反毒品危害防制條例
【裁判全文】
最高法院刑事判決            九十七年度台上字第五九六七號
上  訴  人  甲○○
選任辯護人  黃柏彰律師
上列上訴人因違反毒品危害防制條例案件，不服台灣高等法院中
華民國九十七年七月三十日第二審更審判決（九十七年度重上更
(三)字第五八號，起訴案號：台灣板橋地方法院檢察署九十四年度
偵字第五二五五號），提起上訴，本院判決如下：
    主  文
上訴駁回。
    理  由
按刑事訴訟法第三百七十七條規定，上訴於第三審法院，非以判
決違背法令為理由，不得為之。是提起第三審上訴，應以原判決
違背法令為理由，係屬法定要件。如果上訴理由書狀並未依據卷
內訴訟資料，具體指摘原判決不適用何種法則或如何適用不當，
或所指摘原判決違法情事，顯與法律規定得為第三審上訴理由之
違法情形，不相適合時，均應認其上訴為違背法律上之程式，予
以駁回。本件原判決撤銷第一審諭知上訴人甲○○無罪之判決，
改判論上訴人以連續販賣第一級毒品，未遂，累犯罪，處有期徒
刑捌年，褫奪公權肆年，並為相關從刑之諭知。係依憑上訴人於
檢察官訊問時自承：通緝前，伊綽號叫「阿偉」，通緝期間，改
為「阿文」，證人李曉菁叫伊「文哥」；於原審前審坦承：多次
向不詳姓名男子購入第一級毒品海洛因（下稱海洛因）及第二級
毒品安非他命（下稱安非他命），扣案之門號00000000
00號行動電話，乃伊在使用等情不諱，參酌李曉菁於第一審證
稱：伊都叫上訴人「文哥」等語，及扣案之行動電話四支、ＳＩ
Ｍ卡五張、暨卷附門號0000000000、0000000
000號分別於民國九十二年十月八日及同年十一月七日經台灣
台北地方法院檢察署核發通訊監察書監聽之通訊監察書二份、上
開電話通話紀錄表（記載：上訴人與不詳姓名綽號「小陸」、「
小龍」之人合資向他人購買海洛因及安非他命，或自李曉菁、不
詳姓名綽號「阿賓」及某女子《下稱「小陸」等人》處，購買海
洛因及安非他命後，與「小雅」、「海倫」、「阿佳」《下稱「
小雅」等三人》談論販售海洛因及安非他命之事等旨）、法務部
調查局九十三年一月二十日調科壹字第０六０００七七七０號鑑
定通知書及內政部警政署刑事警察局九十三年五月三十一日刑鑑
字第０九三００八八四０一號鑑驗通知書各一份（依序記載在上
訴人住處扣得之疑似毒品之物，經鑑定結果，為海洛因二包，淨
重零點八七公克、安非他命五包，驗餘淨重達六十點九七公克等
旨）等證據資料，而為論斷，已敘述其所憑之證據及認定之理由
。而以上訴人否認有販賣海洛因、安非他命之犯行，及所為辯解
，係飾卸之詞，無足採取，在理由內依憑調查所得證據，詳加指
駁。並說明：（一）上訴人與綽號「小陸」等人之通話譯文談及
：如有朋友可能要拿半，或我們先合資拿半兩，我昨天有用過云
云，足認上訴人有為自己施用與人合資購買毒品之事實。因並無
積極證據足證上訴人自始係「意圖營利而販入」上開毒品，此部
分僅能認定上訴人為單純持有。（二）通聯紀錄乃真實記錄客觀
存在之事實，對於犯罪事實之證據證明力，自較人證證述內容為
高。經提示通聯紀錄，上訴人並不爭執其內容，亦不否認對話中
所謂「軟的」是指海洛因，「硬的」是指安非他命，「男的」是
指安非他命，「女的」是指海洛因。再自上訴人與綽號「小雅」
等三人間通話的內容觀之，上訴人與渠等談論有關販賣海洛因及
安非他命情事，當有著手販賣之行為甚明，惟因無積極證據足證
其嗣確有交付上開毒品，並獲得販賣所得之對價，依「罪證有疑
利於被告」法理，僅能認定上訴人係販賣毒品海洛因及安非他命
未遂。至在證人李曉菁住處查扣之帳簿五本（其中一本為四張紙
，以迴紋針夾住），經提示李曉菁辨認後，其陳稱：帳冊上所載
「男生」指安非他命，「女生」指海洛因，「阿文」、「文哥」
，則指上訴人，但五本帳簿均是伊販賣的細目，是伊賣給「阿文
」的等語。再參酌上訴人與「小陸」等人通聯內容以觀，上訴人
確有向他人或李曉菁購買毒品，而李曉菁亦因販賣毒品遭判刑確
定（有前科表附卷可稽），是其所證：扣案帳冊是記載其賣毒品
之細目云云，尚堪採信，該部分證物，不能為上訴人販賣毒品既
遂之不利認定之理由。從形式上觀察，原判決並無違背法令之情
形存在。上訴意旨略稱：(一)上開通話紀錄僅能證明上訴人與他人
洽談購買海洛因及安非他命，不能證明上訴人已取得上開毒品及
販賣未遂之犯行，原判決未說明其依憑，及上訴人如何營利，自
有判決理由不備之違誤，又上訴人於九十二年十二月三日甫向陳
永澤買入扣案毒品，擬供己施用，業經陳永澤所證實，原審並未
傳喚「小雅」等三人到庭，即憑未合法調查之卷附通聯紀錄，認
定上訴人於此日期之前之同年十月十二日、十一月五日、十一月
十二日，即欲販賣予「小雅」等三人，顯悖經驗法則、論理法則
，並有判決理由矛盾及適用法則不當之違誤。(二)扣案之毒品數量
甚少，僅夠上訴人施用，不足以販賣他人，原判決之認定與證據
未合。(三)原判決附表二之四通譯文，第一審及原審前審均認無證
據能力，亦傳喚「小雅」等三人無著，原判決採為不利上訴人之
論據，有違證據法則；況由上開譯文，上訴人並未持有毒品，如
何進行販賣，原判決對此有利上訴人之證據，並未說明不予採信
之理由，亦有判決理由不備、違背經驗法則、論理法則之情形。
(四)檢察官就上訴人販賣予「阿佳」部分，並未起訴，原審就此部
分予以判決，亦有未受請求之事項予以判決之違誤。(五)原審審理
時並未提示上開四通譯文之內容及告以要旨，剝奪上訴人之防禦
權，並有應於審判期日調查之證據未予調查之違誤。況該譯文之
錄音帶於檢察官偵查時已折斷，未能核對其真實，且依該譯文，
並未論及交易之數量、金額、及地點，原判決未詳細說明，遽認
上訴人販賣未遂，亦嫌判決理由不備。況依該通話譯文，上訴人
至多僅販賣一次海洛因予「小雅」，並未成立連續犯，且原判決
既認定上訴人未獲得販賣之對價，上訴人自無營利可言。(六)扣案
之手機及藍芽耳機乃上訴人於九十二年十一月底始購買，原判決
未予說明，且上訴人不可能同時使用二只耳機，原判決均予沒收
，顯屬判決理由不備。另本件扣得之毒品已銷燬，原判決以鑑定
函為據，卻未合法調查，亦有違誤等語。惟查：（一）證據之取
捨，為事實審法院之職權，倘其採證認事並不違背證據法則，即
不得任意指為違法。又認定犯罪事實所憑之證據，並不以直接證
據為限，即綜合各種間接證據，本於推理作用，資為認定犯罪事
實之基礎，如無違背證據法則，尚非法所不許。原判決已就上訴
人之供述、李曉菁之證述、上訴人與「小雅」等三人行動電話通
訊監察譯文及扣案物品等資料，綜合判斷後，認定上訴人有本件
犯行之理由。又依原判決事實之記載及理由之說明，係認定上訴
人與「小陸」等人於原判決附表一所載之時間，購買海洛因及安
非他命後，始向「小雅」等三人著手販售海洛因或安非他命，並
未認定上訴人係向陳永澤購入上開毒品後，販賣予「小雅」等三
人之情事，並無違背經驗法則、論理法則，或判決理由矛盾及適
用法則不當之違誤情形。上訴意旨無非就原審採證認事之職權行
使，專憑己見，泛言指摘，再為事實上之爭執，並非依據卷內訴
訟資料而為之具體指摘，自非適法之第三審上訴理由。（二）上
訴人著手販賣「阿佳」部分之犯行，雖未據起訴，惟原判決理由
乙之參已說明上訴人所犯四次犯行間有想像競合犯及刑法修正前
連續犯裁判上一罪關係（見原判決第十三頁），自係認上訴人販
賣「阿佳」部分，雖未起訴，仍為起訴效力所及，基於審判不可
分之關係，應併予審判，自屬適法，雖其並未載明該部分得併予
審理之理由，僅係理由之敘述稍嫌簡略，仍與判決之本旨不生影
響，按之刑事訴訟法第三百八十條之規定，尚難執以指摘，資為
第三審上訴之合法理由。（三）本件譯文之九十二年十月十二日
之錄音帶於偵查中播放時，雖有折斷，無法續聽之情形（見偵字
第四一五九號卷第五十二頁）。惟原判決理由甲之壹、貳之三之
(二)已說明本件通話紀錄表具有證據能力及證明力之理由，且原審
於調查期日訊以：「對通聯譯文，有何意見？」時，上訴人答稱
：「內容實在，但不是要販賣。」；原審再詰以：「關於卷證之
證據能力，有無意見？」，上訴人之辯護人答稱：「李曉菁警詢
、偵查供述沒有證據能力」各等語（見原審卷第四十七頁），並
未否認上開通聯譯文之證據能力及其記載之內容；嗣原審於審判
期日，再提示上訴人與「阿雅」等三人間之通話譯文及本件鑑定
函等相關證據及告以要旨，及命上訴人辯論；且於調查及審判期
日先後二次詢問上訴人及其辯護人：「尚有證據請求調查？」，
其先後均答稱：「沒有」（見原審卷第七十頁背面、八十五頁正
、背面），顯已踐行調查證據之程序，並不影響其防禦權之權益
，原判決因以上開通聯譯文，資為上訴人不利論據之一，尚與判
決不備理由、違反證據法則、經驗法則、論理法則之情形有別。
上訴論旨，妄指為違法，顯非依據卷內訴訟資料而為指摘之正當
第三審上訴理由。（四）原判決對於本件供販賣第一、二級毒品
所用之行動電話一支（含ＳＩＭ卡），藍芽耳機二個，已敘明該
物品屬於上訴人所有之理由，並未認定該手機及藍芽耳機乃上訴
人於九十二年十一月底始行購買，原判決因依毒品危害防制條例
第十九條第一項規定宣告沒收，並無判決理由不備之情事。上訴
人自不得執此指摘，資為適法之第三審上訴理由。（五）其餘上
訴意旨，則置原判決之明白論斷於不顧，或仍持原判決已說明理
由而捨棄不採之陳詞辯解，再為事實上之爭執，或就屬於事實審
法院採證認事職權之行使，或就不影響於判決本旨之枝節事項，
全憑己見，任意指摘，難謂已符合首揭法定上訴第三審之要件。
其上訴違背法律上之程式，應予駁回。
據上論結，應依刑事訴訟法第三百九十五條前段，判決如主文。
中    華    民    國  九十七  年  十一    月  二十一  日
                      最高法院刑事第三庭
                          審判長法官  林  增  福
                                法官  張  清  埤
                                法官  陳  世  雄
                                法官  蔡  國  在
                                法官  呂  丹  玉
      本件正本證明與原本無異
                                      書  記  官
中    華    民    國  九十七  年   十一   月  二十六  日
                                                     Ｒ


司法院資訊處製作；財團法人民間司法改革基金會備份。
